【裁判字號】    99,易,674
【裁判日期】    991014
【裁判案由】    詐欺
【裁判全文】
臺灣屏東地方法院刑事判決               99年度易字第674號
公  訴  人  臺灣屏東地方法院檢察署檢察官
被      告  甲○○
上列被告因詐欺案件，經檢察官提起公訴（99年度偵字第844 號
），被告於本院準備程序就被訴事實為有罪之陳述，經合議庭裁
定由受命法官獨任進行簡式審判程序，並判決如下：
    主  文
甲○○幫助犯詐欺取財罪，處拘役肆拾日，如易科罰金，以新臺
幣壹仟元折算壹日。
    事  實
一、甲○○可預見提供金融帳戶存摺、金融卡及密碼予陌生人士
    使用，常與財產犯罪密切相關，可能被犯罪集團所利用以遂
    行詐欺犯罪及隱匿、掩飾犯罪所得財物，竟仍容任所提供之
    帳戶可能被犯罪集團用以詐欺犯罪結果之發生，而基於幫助
    該不詳姓名年籍自稱「鄭經理」實施詐欺取財犯罪之不確定
    故意，於民國98年11月13日某時，在屏東縣屏東市○○路之
    「轉角咖啡店」，將其申辦之第一商業銀行太平分行帳號
    00000000000 號帳戶之存摺、提款卡連同密碼交予真實姓名
    年籍不詳自稱「鄭經理」之成年男子及其所屬詐欺集團使用
    。俟該詐欺集團取得甲○○上開帳戶存摺等物後，成員間共
    同意圖為自己不法之所有，由該詐欺集團之成員分別為下列
    之詐欺取財行為：
(一)、於98年11月17日下午7 時8 分許，以電話號碼：0000000000
    0 號、00-00000000 號撥打予被害人丁○○，佯稱為誠品網
    路書局中心客服人員，並稱丁○○誤將繳款方式勾選為分期
    付款致每月會固定被扣款；再由另一名成員佯稱為臺灣企銀
    行員，通知丁○○須前往自動櫃員機取消扣款設定，使丁○○陷於錯誤，隨即利用高雄市前鎮區○○○路第一商業銀行
    之自動櫃員機，分別以轉帳方式匯款新台幣（以下同）20,
    000 元、1,000 元至甲○○上開第一銀行太平分行帳戶內，
    該詐欺集團成員隨即以甲○○所有之金融卡將該上開項款提
    領一空，而詐得21,000元。
(二)、於98年11月17日晚上9 時許，以電話號碼：00-0000000號、
    00-00000000 號撥打予被害人許哲維，佯稱為誠品網路書局
    中心客服人員，並稱許哲維誤將繳款方式勾選為分期付款致
    每月會固定被扣款；再由另名成員佯稱為華南銀行行員，通
    知許哲維須前往自動櫃員機取消扣款設定，使許哲維陷於錯
    誤，於同（17）日晚上9 時42分許，利用臺中市太平市○○○路50號之第一商業銀行太平分行自動櫃員機，匯款9,000
    元至甲○○上開帳戶內，該詐欺集團成員隨即以甲○○所有
    之金融卡將該上開項款提領一空，而詐得9,000 元。
(三)、於98年11月17日晚上9 時30分許，自稱為「小璇」之女子使
    用MSN 帳號：M0000000稱願與告訴人乙○○援交（即性交易
    ）；再由另名成員以電話號碼：0000000000號、0000000000
    號撥打予乙○○，稱乙○○須前往便利超商買CASH虛擬儲值
    點數共14,000元（每張面額1,000 元、共14張）以證明其非
    警員，又乙○○須以29,983元之代價保證援交小姐之安全。
    乙○○不疑有他遂於98年11月18日凌晨1 時2 分許，利用桃
    園市○○路58號之合作金庫自動櫃員機匯款29,983元至被告
    甲○○上開帳戶內，嗣告訴人乙○○匯款後即無法聯繫該成
    員，至此始知受騙，該詐欺集團成員隨即以甲○○所有之金
    融卡將該上開項款提領一空，而詐得29,983元。
二、案經高雄縣政府警察局鳳山分局、高雄市政府警察局三民第
    二分局及乙○○訴由桃園縣政府警察局中壢分局函轉屏東縣
    政府警察局移送臺灣屏東地方法院檢察署檢察官偵查起訴。
    理  由
一、本件被告甲○○所犯係死刑、無期徒刑或最輕本刑為3 年以
    上有期徒刑以外之罪，亦非屬臺灣高等法院管轄第一審之案
    件，其於準備程序中就被訴事實為有罪之陳述，經本院告知
    簡式審判程序之旨，並聽取當事人意見後，經本院合議庭依
    刑事訴訟法第273 條之1 第1 項規定裁定由受命法官獨任進
    行簡式審判程序。又簡式審判程序之證據調查，依刑事訴訟
    法第273 條之2 規定，不受同法第159 條第1 項審判外陳述
    排除之限制；再被告對於卷內各項證據亦不爭執證據能力，
    復無事證顯示有何違法取得或類此瑕疵之情，故卷內所列各
    項證據，自得作為證據，合先敘明。
二、經查：
(一)、上開犯罪事實，業據被告甲○○於本院審理中坦承不諱，核
    與證人即被害人丁○○、乙○○、證人即被害人許哲維之父
    親丙○○於警詢時之證述相符，另有第一商業銀行太平分行
    98年12月8 日一太平字第85號函附之被告上開帳戶開戶資料
    、交易明細表等影本各一份、被害人丁○○提出之第一銀行
    自動櫃員機客戶交易明細表影本2 紙、被害人吳哲維之第一
    銀行自動櫃員機客戶交易明細表影本1 紙、告訴人乙○○之
    合作金庫銀行自動櫃員機客戶交易明細影本1 紙附卷可稽，
    俱徵被告前揭不利於己之自白與事實相符。
(二)、按於金融機構開設帳戶，請領存摺及提款卡，係針對個人身
    分之社會信用而予以資金流通，具有強烈之屬人性格，而金
    融帳戶作為個人理財之工具，申請開設並無任何特殊之限制
    ，一般民眾皆得以存入最低開戶金額之方式申請取得，且同
    一人均得在不同之金融機構申請數個存款帳戶使用，此乃眾
    所週知之事實。故一旦有人刻意收集他人帳戶使用，依一般
    常識，極易判斷係隱身幕後之人基於使用他人帳戶，規避存
    提款不易遭偵查機關循線追查之考慮而為，自可產生與不法
    犯罪目的相關之合理懷疑。且日常生活中，不法之徒利用人
    頭帳戶進行之不法行為，最常見者不外詐騙他人錢財，此經
    傳播媒體多所報導，政府機關亦廣為宣導，一般稍具知識之
    人，對此情形絕難諉以不知。而存摺、提款卡、密碼均係與
    個人隱私有密切關係之重要物件，一般人若非基於特殊目的
    或情誼，斷無任意交由他人保管或使用之理。被告交付「自
    稱「鄭經理」之人，極可能遭該「鄭經理」用作詐取財物之
    工具，衡情應有所預見，猶將上開帳戶交予「鄭經理」使用
    ，致丁○○、許哲維、乙○○等人因詐欺集團施用詐術而陷
    於錯誤匯入款項後，該詐欺集團再派人將款項領出交予，被
    告顯有容認犯罪事實發生之未必故意。
(三)、從而，本案事證明確，被告犯行堪予認定，應依法論科。
三、核被告所為，係犯刑法第30條第1 項、第339 條第1 項幫助
    詐欺取財罪。又被告係以一提供帳戶之幫助詐欺行為，幫助
    該詐騙集團詐得被害人丁○○、許哲維、乙○○3 人之財物
    ，侵害被害人3 人之財產法益，為一行為觸犯數罪名之想像
    競合犯，應依刑法第55條規定從一重之幫助詐欺取財罪處斷
    。被告主觀上基於幫助詐欺取財之未必故意，客觀上將其所
    有之上開第一銀行太平分行帳戶之存摺、提款卡、密碼交付
    「鄭經理」，供「鄭經理」等人組成之詐騙集團收受詐欺款
    項之行為，係參與詐欺罪構成要件以外之行為，為幫助犯，
    應依刑法第30條第2 項規定，減輕其刑。爰審酌並無前科，
    素行良好，有臺灣高等法院被告前案紀錄表各1 份在卷可佐
    ，將其金融帳戶之存摺、提款卡、密碼出借「鄭經理」之人
    ，幫助詐欺集團收受贓款，使詐騙集團恃以實施詐欺犯罪暨
    掩飾其資金來源、流向，造成犯罪偵查困難，其所為干擾社
    會正常交易，更肇致丁○○、許哲維、乙○○等三人受有財
    產損失，誠屬不該，事後亦未賠償被害人；惟參酌其犯後坦
    承犯罪，態度良好，暨其生活狀況等一切情狀，量處如主文
    所示之刑，並諭知易科罰金之折算標準。
據上論斷，應依刑事訴訟法第273 條之1 第1 項、第299 條第1
項前段，刑法第30條第1 項、第2 項、第55條、第339 條第1 項
，刑法施行法第1 條之1 第1 項、第2 項前段，判決如主文。
本案經檢察官林圳義到庭執行職務。 
中    華    民    國    99    年    10    月    14    日
                  刑事第一庭   法  官  涂裕洪

以上正本證明與原本無異。
如不服本判決應於收受判決後10日內向本院提出上訴書狀，並應
敘述具體理由；其未敘述上訴理由者，應於上訴期間屆滿後20日
內向本院補提理由書（均須按他造當事人之人數附繕本）「切勿
逕送上級法院」。
中    華    民    國    99    年    10    月    14    日
                               書記官  卓春成

附錄本案論罪科刑法條
中華民國刑法第339條(普通詐欺罪)
意圖為自己或第三人不法之所有，以詐術使人將本人或第三人之
物交付者，處5 年以下有期徒刑、拘役或科或併科1 千元以下罰
金。
以前項方法得財產上不法之利益或使第三人得之者，亦同。
前二項之未遂犯罰之。

司法院資訊處製作；財團法人民間司法改革基金會備份。
